臺灣臺中地方法院刑事判決
110年度訴字第2327號
公  訴  人  臺灣臺中地方檢察署檢察官
被      告  吳明基




選任辯護人  黃珮茹律師（法扶律師）
上列被告因殺人未遂案件，經檢察官提起公訴（110年度偵字第3
7025號），本院判決如下：
    主    文
吳明基犯傷害罪，處有期徒刑陸月，如易科罰金，以新臺幣壹仟
元折算壹日。扣案之剪刀壹把沒收。
    犯罪事實
一、吳明基因張玉香積欠其擔任派遣工之工資新臺幣（下同）6,
    000元及曾向其借款4,000元未還，屢經催討不成，因此心生
    不滿，於民國110年11月9日14時30分前某時許，至臺中市太
    平區環中東路3段與育才路口二期社會住宅工地，拿取先前
    在該址擔任派遣工時所放置之剪刀及水果刀各1把，藏放在
    褲子口袋後；再於同日14時30分許，前往向在該處工作之張
    玉香索討上開款項，因張玉香再度拒絕還款，且揚言要至法
    院提告，吳明基遂基於普通傷害之犯意，趁張玉香轉身工作
    時，拿出上開預藏之剪刀朝張玉香後背接續刺擊3刀，致張
    玉香因此跌倒在地，並受有背部撕裂傷共約6公分、頭部挫
    傷等傷害。嗣經警獲報到場處理，旋逮捕吳明基，並當場扣
    得吳明基所有之剪刀1把而查悉上情。
二、案經張玉香訴由臺中市政府警察局太平分局報告臺灣臺中地
    方檢察署檢察官偵查起訴。
    理    由
壹、證據能力部分：
一、按被告以外之人於偵查中向檢察官所為之陳述，除顯有不可
    信之情況者外，得為證據，刑事訴訟法第159條之1第2項定
    有明文。次按被告如未主張並釋明顯有不可信之情況時，檢
    察官自無須再就無該例外情形為舉證，法院亦無庸在判決中
    為無益之說明。換言之，法院僅在被告主張並釋明有「不可
    信之情況」時，始應就有無該例外情形，為調查審認（最高
    法院104年度台上字第1138號判決要旨參照）。查證人即告
    訴人張玉香於偵查中受檢察官訊問時所為之證述，業經依法
    定程序具結以擔保證述之真實性，有結文存卷為憑（偵卷第
    121頁），且被告吳明基及辯護人未能釋明有何「顯有不可
    信之情況」，依刑事訴訟法第159條之1第2項規定，得採為
    證據。
二、按被告以外之人於審判中有下列情形之一，其於檢察事務官
    、司法警察官或司法警察調查中所為之陳述，經證明具有可
    信之特別情況，且為證明犯罪事實之存否所必要者，得為證
    據：所在不明而無法傳喚或傳喚不到者，刑事訴訟法第159
    條之3第3款定有明文。查證人張玉香前經本院合法通知傳喚
    均不到庭，此有本院送達證書、刑事報到單等在卷可佐，顯
    見證人張玉香所在不明而傳喚不到。審酌證人張玉香於警詢
    所為陳述內容（偵卷第37至40頁），係關於被告吳明基有無
    傷害告訴人張玉香，及其犯案過程等，為證明被告犯罪事實
    存否所必要，復參以證人張玉香警詢時，警方詢問其遭被告
    傷害過程之問題，並無誘導證人應如何回答之情形，該警詢
    筆錄又經證人閱覽後簽名、捺印，表示無訛，且確認係其於
    自由意識下所為之陳述，復無證據顯示製作筆錄之員警，有
    以強暴、脅迫、利誘、詐欺、疲勞訊問、違法羈押或其他不
    正方法取證之情事，即證人之警詢過程尚無違法失當之處，
    足認證人張玉香於警詢中所為之陳述，具有可信之特別情況
    （至其陳述是否屬實，尚屬另事）。本院斟酌上開供述證據
    之取得過程並無瑕疵，與本案待證事實間具有相當之關聯性
    ，應認證人張玉香警詢之證述，符合刑事訴訟法第159條之3
    第3款之情形，具有證據能力。
三、被告以外之人於審判外之言詞或書面陳述，除法律有規定者
    外，不得作為證據，刑事訴訟法第159條第1項定有明文。又
    被告以外之人於審判外之陳述，雖不符刑事訴訟法第159條
    之1至之4等4條之規定，而經當事人於審判程序同意作為證
    據，法院審酌該言詞陳述或書面陳述作成時之情況，認為適
    當者，亦得為證據，刑事訴訟法第159條之5第1項亦有規定
    。查本判決所引用之證據資料（證人張玉香於警詢、偵查中
    之證述除外），屬於被告以外之人於審判外之言詞、書面陳
    述者，雖為傳聞證據，然檢察官、被告及其辯護人於本院審
    理時均表示同意有證據能力（本院卷第190至191頁），且查
    無符合刑事訴訟法第159條之1至之4之情形，復經本院於調
    查證據程序逐一提示並告以要旨，基於尊重當事人對於傳聞
    證據之處分權，及證據資料愈豐富愈有助於真實發現之理念
    ，本院審酌上開證據作成時之情況，無不當取供或違反自由
    意志而陳述等情形，且均與本案待證事實具有關聯性，認為
    以之作為本案之證據亦屬適當，自均具有證據能力，而得採
    為認定被告犯罪事實之證據。
四、其餘本案認定犯罪事實之所有證據資料（含書證、物證等）
    ，均與本案事實具有關聯性，並無事證足認有違背法定程序
    或經偽造、變造等情事，且經本院依法踐行調查程序，檢察
    官、被告及辯護人對於證據能力均未爭執，故依據刑事訴訟
    法第158條之4反面規定，均具有證據能力。
貳、實體部分：
一、上開犯罪事實，業據被告於本院審理時坦承不諱（本院卷第
    187至198頁），核與證人即告訴人張玉香於警詢、偵查中所
    為證述（偵卷第37至40、117至118頁）、證人即目擊證人陳
    昱安、張羽珊分別於警詢、偵查中所為證述（偵卷第41至42
    、43至44、118至119頁）大致相符，復有110年11月10日員
    警職務報告、告訴人於國軍臺中總醫院附設民眾診療服務處
    診斷證明書、國軍臺中總醫院111年1月5日函檢送告訴人病
    歷資料、臺中市政府警察局太平分局扣押筆錄、扣押物品目
    錄表各1份、現場及傷勢照片18張（偵卷第25、53、57至61
    、63至72頁、本院卷第95至103頁）在卷可考，並有扣案之
    剪刀1把可佐，是被告上開任意性自白與事實相符，此部分
    事實，堪以認定。綜上，本案事證明確，被告上開傷害犯行
    堪以認定，應予依法論科。
二、論罪科刑：
（一）核被告所為，係犯刑法第277條第1項之普通傷害罪。
（二）公訴意旨雖認被告係出於殺人之犯意為本案犯行，檢察官
      並於論告時表示：被告朝告訴人重要部位（即背部）猛刺
      3刀，告訴人倒地後，被告仍持續壓著告訴人頭部攻擊，
      幸經證人陳昱安制止始倖免於難；且依據告訴人於警詢、
      偵查中均一致供稱當時被告有說要讓她死，足以證明被告
      確有殺人之故意等語。訊據被告則堅詞否認有何殺人未遂
      之犯行，本院於綜合審酌卷內證據資料後，認為被告應係
      基於傷害之犯意而為本案犯行：
    1.按殺人未遂與傷害罪之區別，端視行為人有無殺人犯意為
      斷；殺人犯意之存否，乃個人內在之心理狀態，惟有從行
      為人之外在表徵及其行為時之客觀情況，依經驗法則審酌
      判斷，而被害人傷痕之多寡、受傷處所是否為致命部位、
      傷勢輕重程度、行為人下手情形、使用之兇器種類、與被
      害人曾否相識、有無宿怨等情，雖不能執為區別殺人與傷
      害之絕對標準，然仍非不得盱衡審酌事發當時情況，深入
      觀察行為人之動機、行為人與被害人之衝突起因、行為當
      時所受之刺激，視其下手情形、力道輕重、攻擊部位、攻
      擊次數、手段是否猝然致被害人難以防備，佐以行為人所
      執兇器、致傷結果、雙方武力優劣，暨行為後之行為等情
      狀予以綜合觀察，論斷行為人內心主觀之犯意（最高法院
      109年度台上字第1520號判決意旨參照）。是行為人於行
      為當時，主觀上是否係蓄意戕害他人生命、使人受重傷或
      傷害他人，除應斟酌其使用之兇器種類、攻擊之部位、行
      為時之態度、外顯表示外，尚應深入觀察、審究行為人與
      被害人平日之關係、衝突之起因、行為當時所受刺激等是
      否足以引起其殺人之動機、行為時現場之時空背景、下手
      力道之輕重、雙方武力優劣、行為手段是否猝然致被害人
      難以防備、被害人受傷之情形及攻擊後之後續動作等各項
      因素綜合加以研析，並參酌社會一般經驗法則為斷，資以
      認定其犯意之所在。　
    2.證人即告訴人張玉香於警詢、偵查中證稱：伊與被告間只
      是單純同事關係。伊等因為金錢問題而生有糾紛，伊認為
      被告應該是因為債務問題而持刀砍伊等語（偵卷第37至40
      、117至118頁），核與被告自陳：伊是因為告訴人積欠伊
      10,000元款項而不願歸還，伊才會對她動手等語（偵卷第
      27至30頁）相符，可見被告與告訴人僅屬同事關係，彼此
      間除債務問題未能達成共識外，其2人平日相處並未曾有
      何嚴重衝突或有何深仇大恨之情事，衡情已難謂被告有何
      殺害告訴人之動機。次查，被告於遭證人陳昱安制止，復
      經在場告訴人之同事壓制俟員警據報到場處理後，扣得其
      藏放於衣物內之水果刀及剪刀各1把，業據證人陳昱安於
      警詢時證述明確（偵卷第41至42頁），並有員警職務報告
      （偵卷第25頁）可考，則依被告斯時既已備妥水果刀及剪
      刀到場，倘其確有致告訴人於死之意圖，其豈有不利用刀
      刃較為鋒利之水果刀，反而僅持剪刀刺傷告訴人之理。再
      者，告訴人遭被告持剪刀攻擊倒地後，經送往醫院急救，
      其到院時意識清楚，生命徵象穩定，診斷後認其受有背部
      撕裂傷共約6公分、頭部挫傷等傷害，有告訴人診斷證明
      書及病歷資料（偵卷第53頁、本院卷第95至103頁）可佐
      ，而觀察告訴人背部所受之傷勢，僅些微出血紅腫，均屬
      淺層之撕裂傷，且其於當日經醫師縫合後即出院休養，可
      見其傷勢尚屬輕微；而依被告當時為62歲之成年男子，身
      強體壯，並無殘缺，然告訴人僅為57歲之成年女子，2人
      體力、行動能力相較，被告顯然有優於告訴人之明顯差距
      ，果被告彼時有致告訴人於死之意欲，告訴人既已遭其壓
      制在地，背朝上，對於被告而言，奮力朝告訴人背部予以
      致命一擊，並非難事，然其僅造成告訴人背部共3處些微
      紅腫之撕裂傷及頭部挫傷等傷勢，自亦難認被告斯時有猛
      力持剪刀攻擊告訴人，而有殺害告訴人致其於死之意圖。
    3.至告訴人雖於警詢、偵查中指稱：被告將伊壓制在地，持
      剪刀攻擊時，有說要讓伊死等語（偵卷第37至40、117至1
      18頁），然證人陳昱安、張羽珊於偵查中一致證稱：伊等
      都沒有聽到被告當時有說要讓張玉香死等語（偵卷第118
      至119頁），是已難認告訴人上揭所述屬實，且遍查全卷
      ，除告訴人上揭指訴外，並無其餘佐證，是以，自無從率
      以告訴人單一指訴逕認被告當時確有叫喊要讓告訴人死亡
      等事實。又被告雖於警詢時自陳其當時確有殺害告訴人之
      意思，然其於隔日警詢時及偵查中則堅詞否認有何殺人之
      犯意，稱其當時只是想給告訴人一個教訓等語（偵卷第33
      至35、91至93頁），復於本院審理時稱：伊當時會向員警
      說伊想要殺告訴人，是因為員警問話的方式等語（本院卷
      第193頁），則依被告上揭所述，其行為當時是否確有致
      告訴人於死之主觀意思顯有疑義；況依上所述，被告行為
      時僅選擇持剪刀而非水果刀攻擊告訴人，而其等間僅有金
      額非鉅之債務糾紛，並無所謂深仇大恨，則能否徒以被告
      上揭所為供述率為不利於其之認定，亦有可疑。
    4.承上所述，依被告與告訴人平日之關係、本案衝突起因、
      被告犯案過程、告訴人所受傷勢等情綜合觀察，應認被告
      係基於傷害之犯意而為本案犯行，並無致告訴人於死之故
      意，公訴意旨上開所認，尚嫌速斷。職此，公訴意旨率認
      被告本案係犯殺人未遂罪嫌等語，容有未洽，惟基本社會
      事實同一，爰依法變更起訴法條後審理。
（三）被告基於傷害之故意，朝告訴人多次攻擊之行為，係於緊
      密時間內，在同地先後為之，侵害同一法益，各行為之獨
      立性極為薄弱，應以包括一行為予以評價，較為合理，而
      屬接續犯，應論以一罪。　
（四）被告持剪刀刺傷告訴人後，已由告訴人同事報警，被告則
      遭證人陳昱安壓制並在場等待員警前來，是被告向到場員
      警坦承本案傷害犯行前，因該民眾已告知員警被告為持刀
      刺傷他人之兇嫌，則員警已有合理根據懷疑被告本案持刀
      傷人之犯行等情，此有員警職務報告（偵卷第25頁）存卷
      為據，是被告就前述傷害犯行自不符合自首之要件，併予
      敘明。
（五）爰以行為人之責任為基礎，審酌被告雖對告訴人因債務糾
      紛心生不滿，然其既身為具有一定智識程度之成年人，對
      於此類糾紛理應循正當途徑解決亦有認識，竟不思上情，
      率爾持剪刀刺傷告訴人，致告訴人受有如上傷勢，所為甚
      有不該，應予非難；又被告犯後雖坦承所涉傷害犯行，然
      迄今仍未能與告訴人達成和解，賠償告訴人所受損害之犯
      後態度；兼衡被告於本院審理時自陳之智識程度、經濟及
      家庭生活狀況（本院卷第198頁）等一切情狀，量處如主
      文所示之刑，並諭知易科罰金之折算標準，以資懲儆。
三、扣案之剪刀1把為被告所有，供犯本案犯行所用之物，業據
    被告自陳在卷（本院卷第192頁），應依刑法第38條第2項前
    段規定宣告沒收。至扣案之水果刀1把，雖為被告所有，然
    被告並未持上開水果刀傷害告訴人而為本案犯行使用，自無
    從宣告沒收。　　　　　　　
據上論斷，應依刑事訴訟法第299條第1項前段、第300條，刑法
第277條第1項、第41條第1項前段、第38條第2項前段，刑法施行
法第1條之1第1項，判決如主文。
本案經檢察官吳婉萍提起公訴，檢察官宋恭良到庭執行職務。
中　　華　　民　　國　　111 　年　　3 　　月　　16　　日
                  刑事第十庭  審判長法  官  陳玉聰
　　　　　　　　　                  法  官  林芳如
　　　　　　　　　                  法  官  林怡姿
以上正本證明與原本無異。
如不服本判決應於收受送達後20日內向本院提出上訴書狀，並應
敘述具體理由；其未敘述上訴之理由者，應於上訴期間屆滿後20
日內向本院補提理由書（均須按他造當事人之人數附繕本）「切
勿逕送上級法院」。
告訴人或被害人如不服判決，應備理由具狀向檢察官請求上訴，
上訴期間之計算，以檢察官收受判決正本之日起算。
                                    書記官  黃泰能
中　　華　　民　　國　　111 　年　　3 　　月　　16　　日
附錄論罪科刑法條
刑法第277條
傷害人之身體或健康者，處五年以下有期徒刑、拘役或五十萬元
以下罰金。
犯前項之罪，因而致人於死者，處無期徒刑或七年以上有期徒刑
；致重傷者，處三年以上十年以下有期徒刑。